最高法院刑事裁定　　　　　　　　　　　　　　　　九十三年度台抗字第一四一號
　　抗　告　人　甲○○
右抗告人因偽造文書案件，不服台灣高等法院高雄分院中華民國九十三年一月三十日
駁回聲請再審之裁定（九十三年度聲再字第八號），提起抗告，本院裁定如左：
    主  文
抗告駁回。
    理  由
按刑事訴訟法第四百二十條第一項第六款所稱發現確實之新證據，係指該項證據，於
事實審法院判決前即已存在，而未經發現，不及調查審酌，至其事後始行發現，且就
該證據之本身形式上觀察，毋須經調查程序，即顯然可認為足以動搖原確定之判決者
而言，否則即非該條款所謂之新證據。本件抗告人甲○○聲請再審意旨略以：對於台
灣高等法院高雄分院九十二年度上訴字第九二七號刑事確定判決實難甘服，而該確定
判決以抗告人受尤百利之要求，而將吳鴻東委任其代為處理自用住宅興建之申請案所
取得墾丁國家公園管理處核准函件，加以影印變造內容後，交付尤百利行使，故認抗
告人有變造公文書之行為作為犯罪之證據。然抗告人在該案確定後，於民國九十三年
一月十三日中午，先偕同陳天祺前往尤百利住處欲取回其前所借用「墾丁國家公園計
畫書」及「相關法規」兩冊，但由於該處內部零亂，只找到「墾丁國家公園計畫書」
，嗣抗告人再次前往尤百利住處尋找「相關法規」，當時適有友人吳明文路過，進來
問什麼事，抗告人乃向吳明文說明原由，旋在尤百利住處紙箱帳冊所夾之信封內找到
抗告人前開交予尤百利之墾丁國家公園管理處核准函件影印樣本，而該函件影印樣本
中有抗告人所寫「樣本僅供參考之用」等字樣，但原確定判決案卷內所附之該函件卻
無該等文字之記載，顯係尤百利事後將該等附註文句遮蓋經影印後再行使，造成原確
定判決之誤認，影響判決之正確性及抗告人之權益，該函件影印樣本原件之發現自屬
刑事訴訟法第四百二十條第一項第六款之新證據，且抗告人既已在該影印樣本函件特
別註明前開字樣，可見抗告人主觀上並無故意變造之意思，其目的只是應尤百利之要
求而供其作為參考，並不足以生損害於墾丁國家公園管理處及渡假村之會員，且該函
件影印樣本自本身形式上觀察，不須經過調查程序，即足以動搖原審有罪確定判決而
為無罪或輕於原判決所認罪名之判決，並合乎嶄新性之要件，爰依法聲請再審云云。
原裁定略謂：抗告人雖以上開理由聲請再審，惟原確定判決已敘明抗告人所提供變造
後之墾丁國家公園管理處核准函件影本予尤百利，非僅供作範本之用，抗告人與尤百
利間確有共同變造公文書之犯意聯絡及行為分擔之理由，是抗告人聲請再審所主張之
上開事實，縱認屬實，亦只足認其提供予尤百利之該函件上有加註「樣本僅供參考之
用」之字樣，並不足以撼動原確定判決認定抗告人犯罪之依據，因認抗告人聲請再審
，為無理由，乃予以駁回，經核尚無違誤。抗告人抗告意旨略稱：抗告人於原確定判
決案件之審理中，僅自白該墾丁國家公園管理處核准函之內容係抗告人所變造，但並
未自白將該函件交予尤百利之目的係供其影印後轉交給客戶以資搪塞，況抗告人既已
在該函件影印樣本上加註「樣本僅供參考之用」等字樣，足證抗告人不知尤百利會將
該函件影印樣本再加影印並交予他人行使，是抗告人之自白即與事實不符。又該函件
影印樣本均為電腦打字，苟抗告人有意變造，絕不可能以手寫方式填入，是原裁定認
抗告人有變造公文書之故意及行為，純屬推測。且原裁定認定抗告人與尤百利有行使
變造公文書之犯意聯絡及行為分擔，亦與原確定判決認抗告人無行使變造公文書之行
為不符，是原裁定確有可議，應予撤銷，並准予開始再審云云。惟查原裁定已說明抗
告人據以聲請再審之墾丁國家公園管理處核准函件影印樣本，縱然屬實，亦不足以撼
動原確定判決認定抗告人犯罪依據之理由，即已認該項證據並非刑事訴訟法第四百二
十條第一項第六款所稱之新證據。雖原確定判決僅認抗告人與尤百利有共同變造公文
書之犯行，而原裁定卻誤載抗告人與尤百利有共同行使變造公文書之行為，固有不當
，然此項誤寫，原審非不得予以裁定更正，與上開墾丁國家公園管理處核准函件影印
樣本是否屬新證據無關。至於其餘聲請再審及抗告意旨所敘述者，係對於原確定判決
所採證據之證明力再為單純事實上爭執，自不得據為抗告之原因。本件抗告難認有理
由，應予駁回。
據上論結，應依刑事訴訟法第四百十二條，裁定如主文。
中　　　華　　　民　　　國　　九十三　　年　　　三　　　月　　二十五　　日
                              最高法院刑事第八庭
                                  審判長法官  陳　炳　煌
                                        法官  陳　世　雄
                                        法官  韓　金　秀
                                        法官  吳　信　銘
                                        法官  徐　文　亮
      右正本證明與原本無異
                                              書  記  官
中　　　華　　　民　　　國　　九十三　　年　　　四　　　月　　　一　　　日
                                                                    Ｍ
